臺灣高雄地方法院民事判決　　　　　　　94年度訴字第1473號
原　　　　告　乙○○
　　　　　　　　　　　　11樓.
兼法定代理人　丙○○
被　　　　告　甲○○
當事人間刑事附帶民事訴訟請求損害賠償事件，經本院刑事庭裁
定移送民事庭審理（94年度交簡附民字第23號），本院於民國94
年10月28日言詞辯論終結，判決如下：
  主  文
被告應給付原告丙○○新台幣肆仟柒佰陸拾元、原告乙○○新台
幣壹拾陸萬伍仟陸佰捌拾元，及均自民國九十四年二月二十五日
起至清償日止，按年息百分之五計算之利息。
原告其餘之訴駁回。
訴訟費用由被告負擔十分之三，餘由原告負擔。
本判決第一項得假執行。但被告如以新台幣肆仟柒佰陸拾元、新
台幣壹拾陸萬伍仟陸佰捌拾元各為原告丙○○、乙○○預供擔保
後，得免為假執行。
原告其餘假執行之聲請駁回。
  事實及理由
壹、程序方面
    按訴狀送達後，原告不得將原訴變更或追加他訴，但擴張或
    減縮應受判決事項之聲明者，不在此限，民事訴訟法第 255
    條第1 項第3 款定有明文。本件原告起訴時，係請求被告給
    付原告2 人新台幣（下同）1,000,000 元及法定遲延利息，
    嗣於本院言詞辯論程序中，減縮本金部分之請求為給付原告
    丙○○80,160元、原告乙○○446,200 元（見本院卷第96頁
    ），核與上述規定相符，應予准許。
貳、實體方面：
一、原告主張：被告於民國93年5 月9 日晚間9 時10分許，駕駛
    車號YSP-147 號輕型機車，沿高雄市○○區○○路由北往南
    方向行駛，行經該路段與洲仔路之交叉路口以北約10公尺處
    時，疏未注意車前狀況，竟貿然違反遵行方向駛入對向車道
    欲左轉洲仔路，而撞上沿對向車道由南往北方向行駛，由原
    告丙○○所騎乘附載其女即原告乙○○之車號ZFA-363 號輕
    型機車，致伊等人車倒地，丙○○受有右肩、左膝及右手肘
    擦傷之傷害，乙○○則受有臉部、右肩、右手肘及右手多處
    擦傷之傷害。被告前開過失傷害之侵權行為，致丙○○支出
    醫藥費700 元、交通費56,900元（含油料費27,168元、高速
    公路過路費12,200元、客運費1,480 元、機票費6,052 元）
    、住宿費2,560 元，乙○○支出醫藥費34,200元、看護費12
    ,000 元 ，且均受有精神上痛苦，爰依侵權行為之法律關係
    ，請求被告賠償上開損害及丙○○、乙○○精神慰撫金20,0
    00元、400,000 元等語。並聲明求為判決：被告應給付原告
    丙○○80,160元、原告乙○○446,200 元，及均自附帶民事
    訴訟起訴狀繕本送達翌日起至清償日止，按年息百分之五計
    算之利息，並願供擔保，請准宣告假執行。
二、被告則以：伊不否認上開駕車過失撞傷原告之事實，然原告
    丙○○請求之交通費其中客運費與機票費均非就醫費用，而
    油料費與購買回數票費用則屬家庭開銷，伊不願賠償，又住
    宿費部分與本件車禍之發生無關連性，另原告2 人精神慰撫
    金之請求數額亦過高等語，資為抗辯。並聲明：駁回原告之
    訴，如受不利判決，願供擔保請准宣告免為假執行。
三、原告主張被告有前開過失傷害之侵權行為，已據援引本院94
    年度交簡字第278號刑事判決為證；而被告本件駕車過失傷
    害之犯罪行為，亦經前開刑事判決判處有期徒刑4月確定，
    業經本院依職權調閱該刑事案卷全卷查核屬實，且為被告所
    不爭執，自堪信為真實。
四、按因故意或過失，不法侵害他人之權利者，負損害賠償責任
    。汽車、機車或其他非依軌道行駛之動力車輛，在使用中加
    損害於他人者，駕駛人應賠償因此所生之損害。不法侵害他
    人之身體或健康者，對於被害人因此喪失或減少勞動能力或
    增加生活上之需要時，應負損害賠償責任。不法侵害他人之
    身體、健康、名譽、自由、信用、隱私、貞操，或不法侵害
    其他人格法益而情節重大者，被害人雖非財產上之損害，亦
    得請求賠償相當之金額。民法第184 條第1項前段、第191條
    之2、第193條第1項、第195條第1 項前段分別定有明文。查
    被告因過失不法侵害原告之權利，既如前述，依法自應負賠
    償責任。茲就原告請求賠償之各項金額是否准許，分述如後
    ：
  (一)醫藥費部分：
    原告2 人於車禍受傷後，先至國軍左營醫院附設民眾診療服
    務處（下稱左營醫院）接受急診，旋轉診至私立高雄醫學大
    學附設中和紀念醫院（下稱高雄醫學院），原告乙○○並另
    於財團法人中心診所醫院接受治療，總計原告丙○○支出醫
    藥費700 元、原告乙○○則支出34,200元之事實，業據提出
    診斷證明書、醫療費用收據等件為證，經核上開費用之支出
    與本件車禍發生有因果關係，且均屬必要，並為被告所不爭
    執（本院卷第87頁），原告請求賠償為有理由。
  (二)看護費部分：
    本件原告乙○○於事發時年僅8 歲，其因車禍受有臉部、右
    肩、右手肘及右手多處擦傷之傷害，於93年5 月12日至高雄
    醫學院住院接受治療，於同年月13日接受清創手術，於同年
    月17日始出院乙情，有上開診斷證明書1 份存卷足稽，是乙
    ○○在接受治療期間，顯需他人協助照顧。又乙○○於住院
    期間係由其母看護照料，業據其陳明在卷（本院卷第97頁）
    ，以乙○○尚為稚齡孩童，其接受手術治療後，當無自理生
    活及為術後自我照護之能力，衡情當有受人看護之必要；而
    此項由親屬代為照顧被害人起居所付出之勞力，非不能評價
    為金錢之請求，且此種親屬間基於親誼恩惠所付出之勞力，
    不能加惠於加害人，自得認被害人有相當親屬看護費之損害
    ，得向加害人請求賠償，則乙○○請求此期間之看護費，即
    屬有據。本院斟酌乙○○受傷情狀、看護需求及看護者為乙
    ○○之母之身分關係等情，認此期間之看護費，以比照現今
    週知之全日看護行情每日2,000 元為適當，是乙○○住院6
    日，合計得請求看護費12,000元，故乙○○此部分之請求應
    予准許。
  (三)交通費部分：
    原告丙○○主張自本件車禍發生後，開車接送原告乙○○上
    下學花費油料費37,168元；搭載乙○○由台北南下至高雄醫
    學院及左營醫院就醫，支出國道高速公路過路費12,200元；
    又因對被告提出民、刑事告訴，故搭乘客運、飛機至高雄開
    庭支出客運費1,480 元、機票費6,052 元，總計支出交通費
    56,900元等語，並提出醫療費用收據、統一發票、統聯客運
    購票證明、國道高速公路局購票收據、電子機票收據等件為
    證，惟為被告所否認。查丙○○開車接送乙○○上下學，係
    基於家人間日常生活照顧之情，並非基於醫療照護之必要，
    則其支出油料費核與本件車禍所生損害無直接關連性；又依
    丙○○提出之國道高速公路局購票證明，僅可得知丙○○曾
    購買回數票320 張，然此筆費用究係為搭載乙○○就醫而支
    出，亦或屬於原告家庭日常生活費用之支出，尚有疑問，且
    丙○○就此未具體指明係何時、何次之就醫而支出，以及與
    本案車禍之關連性，僅指稱係就醫支出，尚屬無據；再關於
    丙○○搭乘客運、飛機南下至高雄開庭部分，此或為履行公
    法上告訴人到庭陳述之義務，或為主張私法上權利所為之行
    為，不能認為與被告侵權行為有相當因果關係，自不在得請
    求之範圍，從而丙○○前開請求均無理由。
  (四)住宿費部分：
    原告丙○○主張其全家人於94年7 月6 日、同年7 月7 日兩
    天陪伴原告乙○○至左營醫院回診而投宿旅社，共支出住宿
    費2,560 元，固提出國軍生產及服務作業部收據為證。惟觀
    之乙○○之左營醫院診斷證明書，係記載「於93年5 月9 日
    至本院急診，接受保受治療」等語，並無94年間就醫之紀錄
    ，且核對乙○○提出之醫療費用收據，亦無於上開期日至左
    營醫院就診之收據，則丙○○所主張於94年7 月6日、同年7
    月7 日花費之住宿費，是否確為陪伴乙○○就醫支出之費用
    ，尚有不明；況陪伴回診之方式有多種，並無非全家人一同
    陪伴住宿旅社之必要，是此筆住宿費要難認屬必要費用，不
    應准許。
  (五)精神慰撫金部分：
    按精神慰撫金之酌定，除原告所受之傷害程度外，尚應審酌
    兩造之身份地位、學識經歷、財產狀況、痛苦程度等節以定
    之。查原告丙○○為大專畢業，現擔任社區總幹事，每月收
    入約3 萬2 千元，名下有房屋3 棟、土地4 筆與汽車2 輛，
    91、92、93年度綜合所得分別為53萬餘元、34萬餘元、39萬
    餘元；原告乙○○現就讀台北市立五常國民小學，名下有存
    款150 萬元；被告為小學畢業，目前無業，名下並無不動產
    ，91、92、93年度綜合所得分別為0 元、0 元、10萬餘元等
    情，業據兩造分別陳明在卷（見本院卷第88、89頁），並有
    稅務電子閘門財產所得調件明細表附卷可稽，本院復斟酌丙
    ○○因車禍事故受有右肩、左膝及右手肘擦傷之傷害，經治
    療數日即癒痊，身心痛苦程度尚非嚴重；惟乙○○所受傷勢
    分佈臉部、右肩、右手肘及右手多處，又臉部之擦傷面積甚
    廣，接受清創手術治療後，仍須接受整型外科之治療，治療
    期間長達1 年，乙○○於傷勢未痊癒前，須於臉部敷藥包紗
    布出門上學，有照片3 幀可憑，心理上遭受之打擊難謂不重
    ，且對幼童而言，車禍事故造成之精神上驚嚇與痛苦理應遠
    較成年人鉅大，另被告迄未賠償原告2 人分文等具體情狀，
    認丙○○、乙○○主張之精神慰撫金應各以5 千元、15萬元
    為適當，餘此範圍之請求尚屬無據。
  (六)據上，原告丙○○得請求被告賠償之數額為5,700元（計算
    式：700 ＋5,000 ＝5,700）， 原告乙○○則得請求196,20
    0 元（34,200＋12,000＋150,000=196,200）。
五、再按保險人依強制汽車責任保險法給付之保險金，視為加害
    人或被保險人損害賠償金額之一部分，加害人或保險人受賠
    償請求時，得扣除之，為強制汽車責任保險法第30條所明定
    。本件原告丙○○、乙○○業已分別受領強制汽車責任保險
    金940元、30,520元，此有國華產物保險股份有限公司高雄
    分公司94年8月16日（94）華產高管字第138號函附卷可稽；
    是被告應賠償之數額扣除前開原告已受領之保險金後，被告
    尚應賠償丙○○4,760元、乙○○165,680元。
六、綜上所述，原告主張其等因本件車禍受有損害，依侵權行為
    之法律關係，分別請求被告給付丙○○4,760 元、乙○○16
    5,680 元，及均自附帶民事訴訟起訴狀繕本送達翌日即94年
    2 月25日起至清償日止，按年息百分之五計算之利息，洵屬
    正當，應予准許；至其逾此範圍之請求，即非有據，應予駁
    回。
七、末按本判決第1 項命被告應給付原告之金額未逾50萬元，爰
    依民事訴訟法第389 條第1 項第5 款之規定，依職權宣告假
    執行。至原告敗訴部分既經駁回，則其假執行之聲請即失所
    依據，應併予駁回；另被告聲明願供擔保請准免假執行，經
    核原告勝訴部分與法律規定相符，爰酌定相當之擔保金額宣
    告之。
八、結論，原告之訴為一部有理由，一部無理由，依民事訴訟法
    第79條、第389 條第1 項第5 款、第392 條第2 項，判決如
    主文。
中　　華　　民　　國　　94　　年　　11　　月　　11　　日
                  民事第一庭  審判長法  官  甯馨
                                    法  官  劉傑民
                                    法　官　莊珮君
正本係照原本作成。
如不服本判決，應於送達後20日內，向本院提出上訴狀並表明上
訴理由，如於本判決送達前提起上訴者，應於判決送達後10日內
補提上訴理由書（須附繕本）。
中　　華　　民　　國　　94　　年　　11　　月　　11　　日
                                    書記官　何明昌
